臺灣臺北地方法院交通事件裁定　　　　 96年度交聲字第718號
原處分機關　臺北市交通事件裁決所
受處分人即
聲明異議人　和潤企業股份有限公司
法定代理人　丁○○
代　理　人　乙○○
上列受處分人因違反道路交通管理處罰條例案件，對於臺北市交
通事件裁決所所為如附表所示之處分（詳如附表所示），聲明異
議，本院裁定如下：
    主  文
原處分均撤銷。
和潤企業股份有限公司就附表編號一至六之部分均不罰。
    理  由
一、按法院受理交通事件，準用刑事訴訟法之規定，道路交通管
    理處罰條例第89條前段定有明文，是最高法院76年台上字第
    4986號判例「認定犯罪事實所憑之證據，雖不以直接證據為
    限，間接證據亦包括在內，然而無論直接證據或間接證據，
    其為訴訟上之證明，須於通常一般之人均不致有所懷疑，而
    得確信其為真實之程度者，始得據為有罪之認定，倘其證明
    尚未達到此一程度，而有合理之懷疑存在而無從使事實審法
    院得有罪之確信時，即應由法院為諭知被告無罪之判決。」
    揆諸前開說明，法院於審理行為人違反道路交通管理處罰條
    例案件，當踐行完畢調查證據之程序後，為事實之認定時，
    如就原處分機關所認定之行為人違規之事實仍有合理之訴訟
    上懷疑，而無法確信行為人確有該當於道路交通管理處罰條
    例各該處罰條文之構成要件事實時，此際即應依訴訟上之待
    證事實「倘有懷疑，則從被告之利益作解釋」（in dubi
    opro reo）之證據法則，作對受處分人有利之認定。
二、原處分機關係以：車號4551－GU自用小客車（下簡稱系爭車
    輛）原為案外人呂德貴所有，然因案外人違反分期付款約定
    後，經受處分人即聲明異議人和潤企業股份有限公司依動產
    擔保交易法第17條、第18條規定向臺灣士林地方法院民事執
    行處聲請執行取回、並於民國94年7 月14日由臺灣士林地方
    法院解除案外人呂德貴占有、點交由受處分人接管（未辦理
    系爭車輛名義人變更登記）後，系爭車輛於：(1)附表編號1
    、2 、3 、6 所示之時、地，行車速度超過規定之最高時速
    、闖紅燈，經科學儀器拍照採證後，為警認案外人呂德貴違
    反道路交通管理處罰條例第40條、第53條第1 項規定掣單逕
    行舉發；(2)附表編號4 、5 所示之時、地，在道路收費停車
    處所停車，未依規定繳費經催繳逾期再不繳納，為臺北市停
    車管理處認案外人呂德貴違反道路交通管理處罰條例第56條
    第2 項規定掣單逕行舉發；(3)附表編號7 所示之時、地，由
    案外人丙○○駕駛時，因4551—GU號牌照借用他車（車身原
    應懸掛4172－KF號牌照）使用，為內政部警政署國道公路警
    察局第九警察隊員警甲○○認案外人丙○○違反道路交通管
    理處罰條例第12條第1 項第5 款規定當場攔停掣單舉發；前
    開附表所示之案件，經案外人呂德貴於到案日期後向交通部
    公路總局新竹區監理所苗栗監理站申訴，經函轉原處分機關
    即臺北市交通事件裁決所辦理，原處分機關調查結果，認系
    爭車輛如附表所示之違反道路交通管理事件均為經臺灣士林
    地方法院點交予受處分人接管後之違規行為，依規定可歸責
    於受處分人，原處分機關乃依如附表違規法條欄所示之道路
    交通管理處罰條例規定，分別於96年4 月12日（附表編號1
    至3） 、96年5 月1 日（附表編號4 至7） 裁處受處分人如
    附表所示之罰鍰（詳如附表所示）等語。
三、受處分人均矢口否認有任何違反道路交通管理處罰條例之行
    為，辯稱：系爭車輛因違約而本公司依法取回占有，並經臺
    灣士林地方法院點交在案，嗣於94年7 月依法拍賣，由丙○
    ○標得，於94年8 月1 日交付占有，違反道路交通管理事件
    ，本公司並非行為人且如果一切類此之案件皆由債權人負責
    ，則恐有道德危險云云。經查：
  (一)車號4551－GU自用小客車，登記之正確車色係「銀色」乙節
    ，除據證人附表編號7 舉發員警甲○○於本院具結證述明確
    ，並有車輛基本資料列印表（見本院卷第137 、138 頁）在
    卷可查，惟：
    1.於附表編號1 至3 、6 、等時地為超速、闖紅燈之車輛，
      雖均懸掛車號「4551－GU」之車牌，惟其車色均係深「黑
      色」乙節，此有現場舉發照片（依序參見本院卷第156 、
      15 3、150 頁）、及臺北市政府警察局南港分局96年8 月
      10日北市警南分交字第09633911100 號函、臺北市政府警
      察局中正第一分局96年8 月8 日北市警中正一分交字第
      0963398740 0號函、臺北市政府警察局交通警察大隊96年
      8 月3 日北市警交大執字第09633726500 號函等在卷可稽
      ；
    2.又於附表編號4 、5 等時地在道路收費停車處所停車之車
      輛，經現場舉發記載之車輛雖亦係懸掛「4551－GU」之車
      牌，然車色亦均係登記為「黑色」，此有臺北市停車管理
      處96年7 月31日北市停四字第09634076700 號函及附件臺
      北市停車管理處停車費查訊作業96年7 月30日列印表在卷
      可稽（參見本院卷第139 頁）；
    3.且本件附表編號7 為警查獲時，查獲車輛車色為黑色、而
      以4172－KF車身懸掛「4551－GU」車牌等情，亦經證人甲
      ○○證述明確，且有現場舉發照片附卷可參（見本院卷第
      170 頁）；
    4.是附表編號1 至7 所示之時地，遭舉發之懸掛「4551－GU
      」車輛車色、與實際之4551－GU車號登記車色不符，輔以
      附表編號7 現場舉發查得之車身情形，可認至少自附表編
      號1 舉發時間即95年10月5 日起至附表編號7 舉發後為警
      吊銷保管牌照之時即96年1 月5 日止，該「4551－GU」之
      車牌均連續懸掛於他車車身（原應懸掛車號4172－KF之車
      身），而附表編號1 至6 之實際違規車輛則應係車號4172
      －KF自用小客車，並非本件車號4551－GU，故附表編號1
      至6 應歸責處罰之車主應係車號4172－KF自用小客車之車
      主。至車號4172－KF之車主為「吳政治」，並非本件受處
      分人，此有車號查詢汽車車籍資料附卷可參，故本件附表
      編號1至6應受舉發、處分之人，並非聲明異議人至明。
  (二)復：
    1.按行為人有道路交通管理處罰條例之情形者，應填製舉發
      違反道路交通管理事件通知單，並於被通知人欄予以勾記
      ，受處分人非該當場被查獲之駕駛人或行為人，舉發機關
      應另行送達之，違反道路交通管理事件統一裁罰基準及處
      理細則第11條第1 項第2 款定有明文，是於應處罰車輛所
      有人之事項、而為警攔查時車輛所有者並非駕駛人、或同
      行者，舉發機關於填製完成舉發違反道路交通管理事件通
      知單後，即應另行送達車輛所有人，方為合法之程序。
    2.本件附表編號7 經舉發「號牌借供他車使用」之行為，應
      受舉發者為車輛所有人，倘為本件受處分人者，揆之前揭
      說明，因車輛所有人並非實際駕駛人，即應將舉發違反道
      路交通管理事件通知單另行送達受處分人。惟經本件函請
      舉發機關檢送本件附表編號7 舉發違反道路交通管理事件
      通知單送達予受處分人之資料乙節，業覆稱本件係「現場
      舉發」，且未能檢附相關舉發違反道路交通管理事件通知
      單送達資料，僅檢送北市裁四字第裁22－Z00000000 號裁
      決書送達資料等情，有本院96年7 月19日北院錦刑新96交
      聲718 字第0960011308號函（見本院卷第39頁）、臺北市
      交通事件裁決所96年8 月27日北市裁三字第09639340700
      號函及附件送達情形明細表（見本院卷第69 、70 頁）在
      卷可稽；惟據證人即現場舉發員警甲○○於本院具結證稱
      ：附表編號7 現場攔查之駕駛人自稱為「丙○○」等語（
      見本院96年9 月3 日筆錄第2 、3 頁），而該舉發違反道
      路交通管理事件通知單之駕駛人姓名欄填載「丙○○」、
      「車主姓名欄」另填載「呂貴德」，均非本件受處分人名
      稱，此有該舉發違反道路交通管理事件通知單（見本院卷
      第159 頁）在卷可查，則現場簽收人、抑或事後縱有送達
      ，亦顯非本件受處分人。是本件附表編號7 並未實際製作
      舉發違反道路交通管理事件通知單送達予受處分人，堪以
      認定。
    3.綜上，本件附表編號7 並未依法填製舉發違反道路交通管
      理事件通知單送達予受處分人，其舉發程序有明顯瑕疵，
      原處分機關自不得逕行裁決。
四、故揆諸前揭說明，故(1)附表編號1 至6 之部分，既無證據顯
    示實際違規之車輛係「4551－GU」，本件即應對受處分人作
    有利之認定，原處分機關不察，遽對受處分人為前開裁決，
    即難認為允當，雖受處分人辯稱：並非登記名義人云云為無
    理由，然仍應由本院將原附表編號1 至6 之處分撤銷，改諭
    知受處分人不罰；又(2)附表編號7 之部分，係原舉發機關並
    未依法填製舉發違反道路交通管理事件通知單送達受處分人
    ，其舉發程序有明顯瑕疵，受處分人之辯稱雖無理由，然因
    附表編號7 之處分既有未洽，仍應由本院將附表編號7 之原
    處分撤銷，以資適法。
五、至附表編號7 之行為，並非不應處罰之行為，僅因舉發程序
    瑕疵，原處分機關、舉發機關非不得事後補正，故本院不另
    為不予處罰之諭知。且因受處分人係經法院程序取得車輛，
    依法應於拍賣時為行政過戶程序，惟受處分人迨於過戶登記
    ，僅與實際車輛所有人間存有一般民事效力之要求過戶切結
    書等情，業經受處分人陳明，並有切結書附卷可參，則於行
    政上車輛所有人之認定效力如何、原處分機關究否應依前開
    處理細則第11條之規定另行舉發，不在本件審酌範圍內，仍
    應由原處分機關另行依法處理，併此敘明。
六、據上論斷，應依道路交通案件處理辦法第20條前段，裁定如
    主文。
中　　華　　民　　國　　96　　年　　12　　月　　27　　日
                  交通法庭法　官  郭惠玲
如不服本裁定應於送達後5 日內向本院提出抗告狀
上正本證明與原本無異
                          書記官  鄭雅文
中　　華　　民　　國　　96　　年　　12　　月　　28　　日
附表：
┌─┬──────┬────┬────┬────┬─────┬────┐
│編│裁決書字號（│違規日期│違規地點│違規事實│ 裁罰內容 │違規法條│
│號│北市裁四字第│        │        │        │（新臺幣）│        │
│  │裁22－）    │        │        │        │          │        │
├─┼──────┼────┼────┼────┼─────┼────┤
│1 │AH0000000   │95年10月│臺北市忠│限速50公│2,200元   │第40條  │
│  │            │5日下午 │孝東路6 │里，經測│          │        │
│  │            │11時15分│段39號（│時速61公│          │        │
│  │            │        │東向西）│里，超速│          │        │
│  │            │        │        │11公里未│          │        │
│  │            │        │        │滿20公里│          │        │
├─┼──────┼────┼────┼────┼─────┼────┤
│2 │A00000000   │95年10月│臺北市金│闖紅燈  │5,400元   │第53條第│
│  │            │30日凌晨│山南路與│        │          │1項     │
│  │            │4時13分 │銅山街口│        │          │        │
│  │            │        │（往北）│        │          │        │
├─┼──────┼────┼────┼────┼─────┼────┤
│3 │AH0000000   │95年11月│臺北市忠│限速50公│2,200元   │第40條  │
│  │            │14日凌晨│孝東路6 │里，經測│          │        │
│  │            │0時55分 │段39號（│時速63公│          │        │
│  │            │        │東向西）│里，超速│          │        │
│  │            │        │        │13公里未│          │        │
│  │            │        │        │滿20公里│          │        │
├─┼──────┼────┼────┼────┼─────┼────┤
│4 │1AC516874   │95年11月│臺北市○○○道路收│300元     │第56條第│
│  │            │14日下午│中路    │費停車處│          │2項     │
│  │            │3時55分 │        │所停車經│          │        │
│  │            │        │        │催繳不依│          │        │
│  │            │        │        │規定繳費│          │        │
├─┼──────┼────┼────┼────┼─────┼────┤
│5 │1AC527409   │95年11月│臺北市○○○道路收│300元     │第56條第│
│  │            │22日下午│明街    │費停車處│          │2項     │
│  │            │2時35分 │        │所停車經│          │        │
│  │            │        │        │催繳不依│          │        │
│  │            │        │        │規定繳費│          │        │
├─┼──────┼────┼────┼────┼─────┼────┤
│6 │AI0000000   │95年12月│臺北市忠│限速50公│2400元    │第40條  │
│  │            │26日凌晨│孝東路與│里，經測│          │        │
│  │            │4時39分 │逸仙路口│時速77公│          │        │
│  │            │        │（東向西│里，超速│          │        │
│  │            │        │）      │20公里以│          │        │
│  │            │        │        │上未滿40│          │        │
│  │            │        │        │公里    │          │        │
├─┼──────┼────┼────┼────┼─────┼────┤
│7 │Z00000000   │96年1月5│國道三號│號牌借供│10,800元  │第12條第│
│  │            │日下午2 │甲線東向│他車（41│          │1項第5款│
│  │            │時40分  │5.3公里 │72-KF） │          │        │
│  │            │        │        │使用行駛│          │        │
│  │            │        │        │公路（駕│          │        │
│  │            │        │        │駛人葉火│          │        │
│  │            │        │        │）    │          │        │
└─┴──────┴────┴────┴────┴─────┴────┘
